【裁判字號】    90,訴,2581
【裁判日期】    901017
【裁判案由】    清償借款
【裁判全文】
臺灣臺中地方法院民事判決  九十年度訴字第二五八一號
    原      告  合作金庫銀行股份有限公司
    法定代理人  甲○○
    訴訟代理人  戊○○
                乙○○
    被      告  丙○○
                丁○○
右當事人間請求給付借款事件，本院判決如左：
    主      文
被告應連帶給付原告新台幣壹佰萬元，及自民國九十年一月三十一日起至清償日止，
按年息百分之八．五計算之利息，並自民國九十年三月一日起至清償日止，在六個月
以內者，按上開利率百分之十，超過六個月者，按上開利率百分之二十計付違約金。
訴訟費用由被告連帶負擔。
    事實及理由
壹、兩造之聲明：
  一、原告：如主文所示。
  二、被告：原告之訴駁回，訴訟費用由原告負擔。
貳、原告起訴主張：訴外人林英祈以被告丙○○、丁○○為連帶保證人，於民國八十
    五年九月二日向原告借用新台幣（下同）壹佰萬元，借款期間自八十五年九月二
    日至八十六年九月二日按月付息，本金屆期清償，利息依原告基本放款利率加碼
    年息百分之三．二五計付，未按期繳納利息時，自逾期之日起六個月以內加放款
    利率百分之十，逾六個月以上者，其超過六個月部分，加放款利率百分之二十計
    付違約金。本件借款於八十六年九月二日到期後無法清償，而以本金轉期方式，
    分別於八十六年九月三日、八十七年九月十四日、八十八年九月三十日、八十九
    年十月三十一日辦理換單，惟利息繳至九十年一月三十一日，林英祈即未繳息。
    依授信約定書第五條第一項之約定，被告對於原告所負之一切債務，任何一宗債
    務不依約清償利息時，得視為全部到期，本借款自九十年一月三十一日起即未依
    約繳納利息，已喪失期限之利益，為此提起本件之訴。
參、被告則以：未於八十九年十月三十一日擔任訴外人林英祈之連帶保證人等語，資
    為抗辯。
肆、兩造不爭執之事實：
  一、訴外人林英祈於八十五年九月二日向原告借用一百萬元，借款期間自八十五年
      九月二日至八十六年九月二日約定按月付息，本金屆期清償；並分別於八十六
      年九月三日、八十七年九月十四日、八十八年九月三十日、八十九年十月三十
      一日辦理換單。兩造授信約定書第五條第一項並約定喪失期限利益條款。
  二、本借款自九十年一月三十一日起即未依約繳納利息，已喪失期限之利益。
伍、法院之判斷：
  一、兩造所爭執者，為被告對於訴外人林英祈於八十九年十月三十一日換單後之借
      款債務，應否負連帶保證責任；現說明如下。
  二、被告主張就前開債務無須負連帶保證責任，係以被告並未於八十九年十月三十
      一日擔任訴外人林英祈之連帶保證人，且未於當日之本票發票人欄上簽名蓋章
      為由。惟查：保證人與債權人約定就債權人與主債務人間所生一定債之關係範
      圍內之不特定債務，預定最高限額，由保證人保證之契約，學說上稱為最高限
      額保證。此種保證契約如定有期間，在該期間內所生約定範圍內之債務，不逾
      最高限額者，均為保證契約效力所及；如未定期間，保證契約在未經保證人依
      民法第七百五十四條規定終止或有其他消滅原因以前，所生約定範圍內之債務
      ，亦同。故在該保證契約有效期間內，已發生約定範圍內之債務，縱因清償或
      其他事由而減少或消滅，該保證契約依然有效，嗣後所生約定範圍內之債務，
      於不逾最高限額者，債權人仍得請求保證人履行保證責任（最高法院七十七年
      台上字第九四三號判例參照）。被告於八十四年十二月十五日對原告簽立連帶
      保證書，其內容為「立連帶保證書人趙秀汝等（以下簡稱保證人並包括繼承人
      及法定代理人）今向臺灣省合作金庫（以下稱貴庫）連帶保證凡貴庫持有林英
      祈（以下簡稱債務人）於現在（包括改組前）及將來所簽章之付款、承兌、背
      書或保證之票據、借據、契約及其他一切債務憑證以新台幣貳仟萬元為限額，
      保證人願與債務人負連帶償還責任」等語，此有原告提出之連帶保證書可證，
      被告對於連帶保證書上簽名為真正亦不否認，足認兩造已達成前開內容之最高
      限額保證契約。依上開判例之說明，即使被告未於八十九年十月三十一日擔任
      訴外人林英祈之連帶保證人一節為真（兩造有爭執），仍不影響被告依八十四
      年十二月十五日之連帶保證書應負連帶保證人之責任，被告徒以未於八十九年
      十月三十一任連帶保證人為抗辯，尚不足採。
  三、從而原告依兩造之保證契約，請求被告給付如聲明所示，為有理由，應予准許
      。
陸、據上論結，本件原告之訴為有理由，依民事訴訟法第八十五條第二項，判決如主
    文。
中      華      民      國    九十    年      十      月    十七        日
                                臺灣臺中地方法院民事第四庭
~B法      官  王  銘
右為正本係照原本作成
如對本判決上訴須於判決送達後廿日內向本院提出上訴狀
中      華      民      國    九十    年      十      月    十七        日
~B法院書記官


司法院資訊處製作；財團法人民間司法改革基金會備份。
